【裁判字號】    95,訴,32
【裁判日期】    950816
【裁判案由】    侵權行為損害賠償
【裁判全文】
臺灣高等法院民事判決                    95年度訴字第32號
原      告  乙○○
被      告  甲○○原名林於忠.
上列當事人間侵權行為損害賠償事件，原告提起刑事附帶民事訴
訟，經本院刑事庭裁定移送前來，經本院於中華民國95年8月2日
言詞辯論終結，判決如下：
    主  文
原告之訴及假執行之聲請均駁回。
訴訟費用由由原告負擔。
    事實及理由
一、原告起訴主張：被告（原名林於忠）於民國八十八年三月間
    向台灣桃園地方法院檢察署（下稱桃園地檢署）提出刑事告
    訴，捏稱原告趁保管林章火（八十五年一月二十三日死亡）
    印章之便，於七十八年十一月二十三日盜蓋林章火印章於申
    請書上，請領印鑑證明書，並偽造林章火所有座落桃園縣楊
    梅鎮○○○段埔心小段四一之六四、四一之六五地號二筆土
    地（下稱系爭土地）之買賣契約書，持向桃園縣楊梅地政事
    務所辦理所有權移轉登記，經桃園地檢署以八十八年度偵字
    第一五六七四號為不起訴處分確定。被告誣告原告之犯行，
    業經桃園地方法院九十一年度自字第一七九號判決被告有期
    徒刑八月。被告所為侵害原告名譽之行為，已致原告精神上
    痛苦萬分，自得請求新台幣（下同）十萬元之精神慰撫金，
    並請求被告登報道歉。爰依民法第一百八十四條第一項前段
    、第一百九十五條第一項之規定，請求判決：(一)被告應給付
    原告十萬元，及自九十五年七月四日起至清償日止，按年息
    百分之五計算之利息。(二)被告應將起訴狀附件所示「道歉聲
    明」以五號字體及寬五公分、長七公分之篇幅，刊登於中國
    時報A或B版，頭版報頭下方。
二、被告則以：被告固就原告盜用林章火印章，將系爭土地過戶
    之偽造文書案件，提出告訴，但法院判決原告無罪，不等於
    被告是誣告，即令被告有誣告情事，原告應無何痛苦可言。
    故原告之請求已無理由。何況原告主張被告誣告之行為或為
    八十六年五月間，或為八十八年間，距原告提起本件訴訟之
    九十四年五月二十七日，均已逾二年，故原告之請求權已因
    時效完成而消滅等語，資為抗辯。並答辯聲明：原告之訴及
    假執行之聲請均駁回。
三、原告主張被告於上述時間向桃園地檢署對原告及其女張玲慧
    、張玲玲、張玲玟、張雁婷提起偽造文書等告訴之事實，業
    據提出桃園地檢署八十八年度偵字第一五六七四號不起訴處
    分書為證，且為被告所不爭執，堪信為真正。原告又主張被
    告上述所為係犯誣告罪，業經法院判決被告有期徒刑八月，
    足證被告確有侵害原告名譽之行為等情，亦據提出桃園地方
    法院九十一年度自字第一七九號、本院九十三年度上訴字第
    二五六一號刑事判決為證，並經本院調取各該刑事卷宗查明
    屬實，自堪信為真正。被告空言否認有誣告之行為，並無可
    採。
四、按「因侵權行為所生之損害賠償請求權，自請求權人知有損
    害及賠償義務人時起，二年間不行使而消滅。」民法第第一
    百九十七條第一項前段定有明文。查本件被告是於八十八年
    三月十九日對原告提起之誣告行為，經桃園地檢署檢察官於
    九十年二月二十八日為不起訴處分，復經臺灣高等法院檢察
    署於九十年六月二十九日駁回被告再議聲請確定，此業經本
    院調取桃園地檢署八十八年度偵字第一五六七四號偵查卷查
    明屬實，原告復於九十一年九月二日對於被告提起誣告之刑
    事自訴，此有刑事自訴狀附於原審法院九十一年度自字第一
    七九號刑事卷可稽，故原告至遲在於九十一年九月二日即知
    被告誣告之行為，竟於九十四年五月二十七日始提起本件訴
    訟，其請求權已因二年間不行使而消滅，被告以原告之請求
    權已因時效完成而消滅為抗辯，為有理由，從而原告依民法
    第一百八十四條第一項前段、第一百九十五條第一項之規定
    ，請求(一)被告給付原告精神慰撫金十萬元，及自九十五年七
    月四日起至清償日止，按年息百分之五計算之利息。(二)被告
    應將起訴狀附件所示「道歉聲明」以五號字體及寬五公分、
    長七公分之篇幅，刊登於中國時報A或B版，頭版報頭下方，
    為無理由，應予駁回。其假執行之聲請，因訴之駁回而失所
    附麗，併予駁回。
五、據上論結，本件原告之訴，為無理由，爰判決如主文。
中    華    民    國    95    年    8     月    16    日
                    民事第十二庭
                        審判長法  官  張宗權
                              法  官  陳忠行
                              法  官  蕭艿菁
正本係照原本作成。
如不服本判決，應於收受送達後20日內向本院提出上訴書狀，其
未表明上訴理由者，應於提出上訴後20日內向本院補提理由書狀
（均須按他造當事人之人數附繕本）上訴時應提出委任律師或具
有律師資格之人之委任狀；委任有律師資格者，另應附具律師資
格證書及釋明委任人與受任人有民事訴訟法第466條之一第一項
但書或第二項（詳附註）所定關係之釋明文書影本。
中    華    民    國    95    年    8     月    17    日
                              書記官  王秀雲
附註：
民事訴訟法第四百六十六條之一（第一項、第二項）：
對於第二審判決上訴，上訴人應委任律師為訴訟代理人。但上訴
人或其他法定代理人具有律師資格者，不在此限。
上訴人之配偶、三親等內之血親、二親等內之姻親，或上訴人為
法人、中央或地方機關時，其所屬專任人員具有律師資格並經法
院認為適當者，亦得為第三審訴訟代理人。


司法院資訊處製作；財團法人民間司法改革基金會備份。
